臺灣高等法院民事判決
110年度上字第385號
上  訴  人  方則揚  
訴訟代理人  安玉婷律師
            林美倫律師
被 上訴 人  游耀林
            游智惟
            林昱蓉
共      同
訴訟代理人  黃昱維律師
            呂紹宏律師
            黃仕翰律師
上列當事人間請求損害賠償等事件，上訴人對於中華民國109年1
2月25日臺灣臺北地方法院第一審判決（109年度訴字第319號）
提起上訴，本院於111年3月22日言詞辯論終結，判決如下：
    主      文
原判決關於駁回上訴人後開第二項之訴部分，及訴訟費用之裁判
均廢棄。
上開廢棄部分，被上訴人游耀林應給付上訴人新臺幣伍拾萬元，
及自民國一０九年一月十五日起至清償日止，按年息百分之五計
算之利息。
其餘上訴駁回。
第一、二審訴訟費用，由被上訴人游耀林負擔十分之四，餘由上
訴人負擔。
    事實及理由
按不變更訴訟標的，而補充或更正事實上或法律上之陳述者，
  非為訴之變更或追加，民事訴訟法第256條定有明文。本件上
  訴人於原審主張被上訴人對伊有後述之侵權或債務不履行行為
  ，依民法第184條第1項前段、第185條、第195條第1項後段、
  第544條等規定，求為如附表一欄位㈠所示之判決。嗣於本院第
  二審程序中，於原起訴範圍內陳明改為提起先、備位訴訟，並
  更正其請求刊登之道歉啟事內容，詳如附表一欄位㈡所載（見
  本院卷第201、291頁），核屬補充或更正法律上之陳述，並未
  變更訴訟標的，應予准許。
上訴人主張：伊於民國106年12月11日因收藏之黃公望所繪「天
  池石壁圖」（下稱系爭畫作）上層絹絲浮起，而將系爭畫作委
  由雅文畫廊即被上訴人游耀林黏合絹絲，並於游耀林承諾不損
  及原作墨跡、藏印及歷史價值之條件下，另委請其進行畫作重
  裱。詎游耀林與其妻、子即被上訴人林昱蓉、游智惟於重裱過
  程中，竟以攝氏100度之滾水直接澆淋畫芯，造成系爭畫作多
  處墨跡及藏印暈散流失；其等為掩飾上情，又以新墨全幅重描
  重繪，並塗抹化學藥劑作舊（下合稱系爭重裱方式），致使系
  爭畫作之原跡毀損，價值巨貶，並侵害伊身為收藏家之名譽權
  與人格法益，而受有非財產上損害，就前二項損害應連帶賠償
  伊各新臺幣（下同）50萬元，計100萬元；否則游耀林受伊委
  任重裱系爭畫作，卻未盡善良管理人之義務，致使系爭畫作價
  值貶損，仍應賠付伊畫作損失50萬元。此外，被上訴人分別於
  臺灣臺北地方檢察署（下稱臺北地檢）107年度偵字第9359號
  （下稱第9359號偵案）、原法院107年度易字第1075號及108年
  度易字第51號等刑案中為如附表二所示之不實陳述（下稱系爭
  刑案陳述），亦侵害伊之名譽權，而應登報道歉等情。爰依民
  法第184條第1項前段、第185條、第195條第1項後段、第544條
  等規定，求為如附表一欄位㈠所示之判決（原審為上訴人敗訴
  之判決，上訴人不服，提起上訴，並補充及更正法律上之陳述
  如前所敘）。上訴聲明：如附表一欄位㈡所示。
被上訴人則以：上訴人於前述時、地委請游耀林重裱系爭畫作
  ，斯時該畫作嚴重發霉，且圖面不完整，游耀林係遵循傳統以
  正確修復方法執行除霉與重裱作業，非以系爭重裱方式處理畫
  作，亦無違反善良管理人義務而不當毀損系爭畫作之情事，應
  不負侵權行為或債務不履行責任；至於林昱蓉、游智惟僅為其
  妻或子，非游耀林之員工，亦未參與前述作業，自不負共同侵
  權行為之責。況兩造發生本件爭議後，游耀林曾持該畫作向訴
  外人國立故宮博物院書畫部（下稱故宮博物院）諮詢，亦經該
  院認定系爭畫作應非真畫，且上訴人確有對伊等為言詞恐嚇或
  肢體傷害之行為，系爭刑案陳述並無不實，亦難認有不法侵害
  上訴人名譽權等語，資為抗辯。答辯聲明：㈠上訴駁回。㈡如受
  不利判決，願供擔保請准宣告免為假執行。
查游耀林獨資經營雅文畫廊（即雅文裱褙店），林昱蓉、游智
  惟則為其妻與子。上訴人於106年12月11日委請游耀林黏合系
  爭畫作絹絲並進行重裱，報酬計2萬5,000元，上訴人嗣於107
  年1月13日晚間取回系爭畫作，因認為該畫作於重裱過程中受
  損，再次交付該畫作予游耀林並要求修復，嗣兩造因系爭畫作
  毀損及修復等事宜發生爭執，並衍生多起刑事案件等事實，乃
  為兩造所不爭執，並有經濟部商工登記公示資料查詢結果、系
  爭畫作收執、臺北地檢第9359號偵案訊問筆錄、108年度偵字
  第19176暨19177號、109年度偵字第14365號不起訴處分書、臺
  灣高等檢察署107年度上聲議字第8341號再議駁回處分書、原
  法院107年度聲判字第337號刑事裁定、108年度自字第12號準
  備程序筆錄及刑事判決、本院110年度上易字第1427號刑事判
  決可稽（見原審卷第28、79至95、189至199、243、245至251
　、287至289、453至469頁、本院卷第181至200、449至475頁）
　。上訴人主張：游耀林受伊委任重裱系爭畫作，卻未盡善良管
  理人之義務，而與林昱蓉、游智惟共同以系爭重裱方式進行畫
  作重裱，致使原跡毀損、價值巨貶，並侵害伊身為收藏家之名
  譽權或人格法益；另被上訴人於相關刑案中復不實為系爭刑案
  陳述，亦侵害伊名譽權，而應依侵權行為及游耀林另依債務不
  履行之法律關係負賠償責任，並登報道歉等情，則為被上訴人
  所否認，並以前揭情詞置辯。爰審認如次：　
㈠先位部分：
⒈按因故意或過失，不法侵害他人之權利者，負損害賠償責任；
  數人共同不法侵害他人之權利者，連帶負損害賠償責任。民法
  第184條第1項前段、第185條第1項前段分別定有明文。又主張
  侵權行為損害賠償請求權之人，對於侵權行為之成立要件應負
  舉證責任。而認定事實所憑之證據，固不以直接證據為限，惟
  採用間接證據時，必其所成立之證據，在直接關係上，雖僅足
  以證明他項事實，但由此他項事實，本於推理之作用足以證明
  待證事實者而後可，斷不能以單純論理為臆測之根據，就待證
  事實為推定之判斷。苟其舉證尚不足以證明前開利己事實之存
  在，縱不負舉證責任之一方，就其抗辯之事實不能證明、陳述
  不明，或舉證尚有疵累，仍難認應負舉證責任之一方已盡舉證
  責任。
⒉關於系爭畫作毀損部分：
⑴上訴人主張：伊因系爭畫作上層絹絲浮起而於前述時、地委由
  游耀林黏合絹絲，並委請其進行系爭畫作重裱，被上訴人卻以
  系爭重裱方式進行作業，致使系爭畫作多處墨跡及藏印暈散流
  失、原跡毀損，而有過失等情，固據提出系爭畫作重裱前後翻
  拍照片、上訴人於107年3月8、20、27日與游耀林、林昱蓉或
  游智惟間之錄音譯文為憑（見原審卷第131至161、503至526頁
　、本院卷第617至653頁）。惟查，林昱蓉、游智惟均否認伊二
  人有參與系爭畫作之除霉與重裱作業，核與游耀林於第9359號
  偵案中陳稱：系爭畫作都是由伊自行處理，沒有找別人等語相
  符（見該案卷第230至231頁）。且上訴人所提錄音譯文內容，
  至多僅能證明上訴人致電游耀林質疑系爭畫作重裱及修復事宜
　，或其前往雅文畫廊爭執時，游耀林之妻或子即林昱蓉等二人
  曾在場，而有依其認知為家人即游耀林之作業方式，對上訴人
  而為說明或阻止上訴人與游耀林發生衝突之情事，難以執此逕
  認林昱蓉等二人必有參與系爭畫作除霉與重裱作業。是上訴人
  所舉證據不足以證明林昱蓉、游智惟有與游耀林共同以系爭重
  裱方式進行系爭畫作重裱作業之事實，則上訴人主張其二人應
  就此節負共同侵權行為責任云云，自無可取。　
⑵又上訴人委請游耀林重裱系爭畫作，且於重裱前該畫作存有多
  處霉斑，有該畫作重裱前翻拍照片可稽（見原審卷第451頁）
  。而在中國傳統書畫裝裱中，水是一種重要不可或缺的成分。
  古舊書畫重裱一般需要用水清洗或者浸泡，以軟化黏糊，而且
  能去除因字畫年代久遠而停留在表面之塵埃及污跡。通常裱面
  喜用熱水（80°C左右）來清洗畫面，其最大作用是讓紙與紙中
  間的老黏糊迅速軟化，便於畫心托紙的揭除，且去污力較強。
  但要處理好古書畫在清洗與浸泡中的兩個問題，即一方面使清
  洗後的畫面效果符合一定的標準，一方面又要利於保護，選擇
  的水溫應在40°C至50°C之間，並控制應有時間。揭裱與修復二
  者相互連接，揭裱前首先對畫面進行清洗，清洗方法採用清水
  浸濕，沸水燙洗，熱氣薰蒸法。且書畫上有大面積發生霉變，
  傳統修復方法為採用熱水淋洗等情，亦有中國絲綢博物館汪自
  強所著「水與書畫裝裱、修復、保護」、中國歷史博物館楊志
  新所著「古畫揭裱及修復技術」、山西博物院李曉晨所著「古
  代書畫保護修復過程中的霉菌防治」等文附卷可參（見原審卷
  第253至269頁）。上訴人於第9359號偵案中自承：伊之前並不
  認識游耀林，因問過臺北市和平東路上好幾家裱畫店，他們都
  共同介紹雅文畫廊，伊於106年12月間持系爭畫作至雅文畫廊
  ，表示欲重裱修復畫捲軸等語（見該案卷第252頁反面）。游
  耀林於相關刑案中亦陳稱：系爭畫作是上訴人自己拿來的，叫
  伊幫他重裱修復，該畫作發霉很厲害，長了很多黴菌
　，修復的方式是用水把黴菌燙掉，這是正常程序。因為這是發
  霉的畫，所以伊在畫面上先鋪一層油紙，再用熱水清洗，用布
  捲起來，慢慢把霉菌滾掉等語（見第9359號偵案第230頁反面
  、本院卷第189、464頁、108年度自字第12號卷㈠第314至315頁
  ）；另其夫妻與上訴人之錄音譯文中亦一再強調：「只是說洗
  了以後起了氧化作用」、「只有溫水40°C至50°C…洗而已」、
  「這都是霉菌，發霉成這樣嚴重了，你自己看看，這邊沒有去
  的我幫你洗」等語（見第9359號偵案卷第51頁反面、第53頁反
  面、原審卷第503至505頁）。堪認游耀林確為經驗豐富之裱畫
  師，其於系爭畫作重裱過程中，先以洗畫方式進行除霉與揭裱
  作業，乃合於上開傳統古書畫之重裱與修復方法。
⑶上訴人雖主張：游耀林係以攝氏100度之滾水直接澆淋畫芯，致
  使系爭畫作多處墨跡及藏印暈散流失，復為掩飾上情又以新墨
  全幅重描重繪，並塗抹化學藥劑作舊云云，惟觀諸所舉系爭畫
  作重裱前後翻拍比對照片（見原審卷第131至161頁、本院卷第
  617至653頁），均無顯示拍攝時間、日期、地點，得否逕認前
  開圖片所示樣貌與系爭畫作重裱前、後全然相符，已非無疑。
  況細閱二者比對照片，固可見有墨色深淺不同，或圖跡、印跡
  清晰程度有別之差異，然此或係因翻攝畫作時，所在環境、光
  線、使用之拍攝器材及數位攝影之ISO、光圈等數值設定不同
  ，導致圖片有明顯色差或解晰度不同。佐參游耀林亦稱系爭畫
  作於洗畫過程中起了氧化作用，業如前述。則前開比對照片所
  示差異，尚無法排除係因攝影環境、條件或前述氧化作用等因
  素之可能。至於上訴人雖以107年3月8日伊與游耀林夫妻之對
  話中，其二人並不否認有添墨之行為，然細閱諸其前後完整之
  對話內容，可知游耀林夫妻二人並無承認有以系爭重裱方式進
  行系爭畫作重裱作業之情形，而僅以「好啦！沒關係！沒關係
  」、「別生氣」等語，安撫上訴人情緒，以期降低衝突而已（
  見原審卷第503至516頁），自不足為有利於上訴人之認定。是
  系爭畫作依翻拍照片所示，縱於重裱後有墨跡及藏印變淡、暈
  染或色澤改變等情形，亦不足以證明游耀林即有以系爭重裱方
  式，進行系爭畫作重裱作業，故上訴人以游耀林有前述過失為
  由，主張其應負侵權行為之責，亦無可採。
⑷總上，上訴人主張被上訴人共同以系爭重裱方式進行系爭畫作
  之重裱作業，致使該畫作原跡毀損，價值巨貶，並侵害伊身為
  收藏家之名譽權與人格法益，致伊另受有非財產上損害，而依
  民法第184條第1項前段、第185條、第195條第1項後段等規定
  ，請求被上訴人連帶賠償前二項損害各50萬元，計100萬元，
  並加計法定遲延利息，依前說明，均屬無據。
⒊關於系爭刑案陳述部分：　
　查上訴人主張被上訴人分別於第9359號偵案及原法院107年度
  易字第1075號、108年度易字第51號刑案中不實指稱系爭畫作
  為偽作及伊有詐欺、恐嚇、傷害等行為，亦侵害伊之名譽權，
  而應登報道歉云云。惟按，言論自由乃為人民之基本權利，有
  實現個人自我、促進民主發展、呈現多元意見、維護人性尊嚴
  等多重功能，保障言論自由乃促進多元社會正常發展，實現民
  主社會應有價值，不可或缺之手段。至於名譽權旨在維護個人
  主體性及人格之完整性，為實現人性尊嚴所必要，二者之重要
  性固難分軒輊，在法的實現過程中，應力求其二者保障之平衡
  。故侵害名譽權而應負侵權行為損害賠償責任者，須以行為人
  意圖散布於眾，故意或過失詆毀他人名譽為必要，蓋如此始有
  使他人之名譽在社會之評價受到貶損之虞。查本件兩造因系爭
  畫作毀損及修復等事宜發生爭執，並衍生多起刑事案件，業如
  前述，被上訴人於前開刑案中各自陳述渠等所感受或認知之事
  實，得否認係意圖散布於眾，而故意或過失詆毀上訴人之名譽
  ，已非無疑。況民法第195條第1項後段規定：「其名譽被侵害
  者，並得請求回復名譽之適當處分。」所稱之「適當處分」
　，應不包括法院以判決命加害人道歉之情形，始符憲法保障人
  民言論自由及思想自由之意旨，亦為憲法法庭111年憲判字第2
  號判決所揭明。是上訴人以前開事實，請求被上訴人將如附件
  一欄位㈡所示之道歉聲明於聯合報、中國時報頭版報頭下，以
  附件二所示版面及字體大小刊登一日，亦屬無據。　
㈡備位部分：
⒈按稱委任者，謂當事人約定，一方委託他方處理事務，他方允
  為處理之契約；受任人處理委任事務，應依委任人之指示，並
  與處理自己事務為同一之注意，其受有報酬者，應以善良管理
  人之注意為之；受任人因處理委任事務有過失，或因逾越權限
  之行為所生之損害，對於委任人應負賠償之責。民法第528條
  、第535條、第544條分別定有明文。所謂盡善良管理人之注意
  ，係指依交易上一般觀念，認為有相當知識經驗及誠意之人所
  具有之注意。古舊書畫重裱一般需以水清洗或浸泡，且揭裱與
  修復二者相互連接，為去除因字畫年代久遠而停留在表面之塵
  埃、污跡或大面積發生霉變，傳統修復方法為採用熱水淋洗，
  但一方面要使清洗後的畫面效果符合一定標準，另一方面又要
  利於保護，除應注意選擇的水溫應在40°C至50°C之間，並控制
  應有時間，如時間過長可能會發生一些副作用，如畫面發滑、
  發霉，甚至洗去絹本畫印章的危險，有前揭古書畫修復專文可
  稽。是古書畫之重裱，涉及前述專業知識與經驗，如該書畫於
  重裱過程中，有產生墨跡及藏印變淡、暈染或色澤改變之可能
  ，其所委任並受有報酬之專業裱畫師，自負告知並善盡預見該
  危險發生之義務，否則即難認其已盡善良管理人之注意，而應
  負債務不履行之損害賠償責任。
⒉查上訴人於前揭時、地委請游耀林黏合系爭畫作絹絲，並進行
  重裱，報酬計2萬5,000元，斯時該畫作存有多處霉斑，為去除
  霉變及揭裱所需，有以溫水澆淋或浸泡之必要，業如前述。而
  上訴人於委任游耀林進行系爭畫作重裱前，已要求其「原墨、
  原印」都不能弄掉或受損乙事，業據游耀林於107年3月8日與
  上訴人之對話中所自承，僅其另辯稱：但伊做的程序，不是上
  訴人想的那樣，（不准傷到原墨或原印）那是不可能的事等語
  （見原審卷第504頁）。則依前開說明，系爭畫作於重裱過程
  中可能因氧化或沖洗、浸泡時間等因素，產生墨跡及藏印變淡
  、暈染或色澤改變，游耀林自應先告知上訴人，並徵得其同意
  而後為之，且於過程中仍應盡量避免該危險結果之發生。然游
  耀林於系爭畫作重裱前並未告知上情，且該畫作於重裱後確發
  生部分墨跡及藏印變淡、暈染而難以辨識之情形，此由游耀林
  夫妻於107年3月8日與上訴人之對話中，上訴人曾一再質疑系
  爭畫作重裱後部分墨（跡）都沒了、（藏）印都看不出來、整
  個山頭都洗不見，並表示倘墨色會掉要事先跟伊說，如有告知
  就不給游耀林接了等語。而游耀林於過程中亦回應：「我知道
  ，所以說真的真對不起」、「我也想不到會這樣」、「這種裱
  就是這樣」等語，斯時在旁之林昱蓉亦輔助說明：「只有用水
  而已，這樣就氧化了」、「它有氧化作用」、「不知道你的這
  張畫會這樣，做40幾年沒遇到這樣子」、「重裱弄下去就變成
  這樣」、「用溫水墨色就走樣了」等詞（見原審卷第503至516
  頁），足以證之。是上訴人主張游耀林受其委任重裱系爭畫作
  ，卻未盡善良管理人之義務，致使系爭畫作於重裱後墨跡及藏
  印變淡、暈染，得依民法第544條規定，請求游耀林賠償其所
  受損害，核屬有據。游耀林辯稱：伊係遵循傳統以正確修復方
  法執行除霉與重裱作業，並無違反善良管理人義務而不當毀損
  系爭畫作，應不負債務不履行責任云云，尚無可採。
⒊按負損害賠償責任者，除法律另有規定或契約另有訂定外，應
  回復他方損害發生前之原狀；不能回復原狀或回復顯有重大困
  難者，應以金錢賠償其損害。民法第213條、第216條分別定有
  明文。又關於損害賠償之數額，固應視其實際所受損害之程度
  以定其標準。惟倘在損害已經被證明，而損害額有不能證明或
  證明顯有重大困難之情形，為避免被害人因訴訟上舉證困難而
  使其實體法上損害賠償權利難以實現，法院應審酌一切情況，
  依所得心證定其數額，以兼顧當事人實體權利與程序利益之保
  護，此觀民事訴訟法第222條第2項之規定及其立法理由自明。
  本件上訴人主張系爭畫作為元朝著名畫家黃公望罕見存世之原
  作，價值逾億，於重裱後墨跡及藏印變淡、暈染，產生嚴重貶
  損，固據提出105年12月7日蔡國聲鑑定報告、106年12月26日
  上海鼎用藝術品檢測鑒定技術有限公司檢測結果分析、實名制
  信息登記、備案信息證書等文件為證（見原審卷第39至45頁）
  ，惟前開鑑定畫作是否即為系爭畫作、憑之得否逕認系爭畫作
  即為黃公望之原作，而價值逾億，固非無疑。然承前所述，游
  耀林乃為經驗豐富之裱畫師，且其本身亦有收藏畫作，於系爭
  畫作發生重裱爭議後，曾交付其所收藏之三幅畫作（趙孟堅、
  郎世寧、劉松年）予上訴人作為擔保乙情，乃為兩造所不爭（
  見第9359號偵案卷第9頁、第17頁反面），足徵系爭畫作縱非
  黃公望罕見存世之原作，而為實際繪者及年代均屬不詳之仿作
  ，仍具有相當之藝術及交易價值，否則游耀林應無可能於爭議
  發生後一再對上訴人表示歉意，並願提供上開三幅價值不斐之
  藏畫予上訴人做為擔保。準此，堪認上訴人已證明其受有損害
  ，僅其實際損害額有不能證明或證明顯有重大困難之情形。審
  酌系爭畫作於重裱後出現部分墨跡及藏印變淡、暈染，而難以
  辨識之情形，自對於其收藏及交易價值產生重大影響，及游耀
  林同意提供質押畫作之價值非低等情綜合判斷，是上訴人主張
  系爭畫作於重裱後已生50萬元之價值貶損，衡情尚屬可採。從
  而，上訴人依前揭法律規定，請求游耀林如數賠償，亦屬有據
  。
綜上所述，上訴人先位依民法第184條第1項前段、第185條、第
  195條第1項後段等規定，請求被上訴人連帶給付100萬元，及
  加計自起訴狀繕本送達翌日起算之法定遲延利息，並登報道歉
  ，為無理由，不應准許；備位依民法第544條規定請求游耀林
  給付50萬元，及自起訴狀繕本送達翌日即109年1月15日（見原
  審卷第101頁）起至清償日止，按年息5%計算之利息，為有理
  由，應予准許。從而原審就上開應准許部分，為上訴人敗訴之
  判決，尚有未洽，上訴論旨指摘原判決此部分不當，求予廢棄
  改判，為有理由，爰由本院廢棄改判如主文第二項所示。至於
  上訴人之請求不應准許部分，原審為上訴人敗訴之判決，並駁
  回其假執行之聲請，經核並無不合，上訴意旨指摘原判決此部
  分不當，求予廢棄改判，為無理由，應駁回此部分之上訴。又
  本件命給付部分未逾150萬元，於判決後即告確定，故兩造陳
  明願供擔保請求准、免假執行，均核無必要，併此敘明。
本件事證已臻明確，兩造其餘攻擊、防禦方法及舉證，經核與
　判決結果無影響，爰不逐一論列，附此敘明。
據上論結，本件上訴為一部有理由、一部無理由，爰判決如主
　文。
中　　華　　民　　國　　111 　年　　4 　　月　　12　　日
                  民事第七庭    
                      審判長法  官  李昆霖  
                            法  官  譚德周
                            法  官  林翠華
正本係照原本作成。
被上訴人不得上訴。
上訴人如不服本判決，應於收受送達後20日內向本院提出上訴書
狀，其未表明上訴理由者，應於提出上訴後20日內向本院補提理
由書狀（均須按他造當事人之人數附繕本）上訴時應提出委任律
師或具有律師資格之人之委任狀；委任有律師資格者，另應附具
律師資格證書及釋明委任人與受任人有民事訴訟法第466條之1第
1項但書或第2項所定關係之釋明文書影本。如委任律師提起上訴
者，應一併繳納上訴審裁判費。
中　　華　　民　　國　　111 　年　　4 　　月　　12　　日
　　　　　　　　　　　　　  書記官  黃文儀　
　　　　　　　　　　　　　　　　　　　　　　　　　　
附表一：
     欄位㈠：起訴聲明     欄位㈡：上訴聲明 被上訴人應連帶給付上訴人100萬元，及自起訴狀繕本送達翌日起至清償日止，按年息5%計算之利息。 被上訴人應將如原判決附件一所示之道歉聲明於聯合報、中國時報頭版報頭下，以附件二所示版面及字體大小刊登一日。 就第一項請求，願供擔保請准宣告假執行。　 　　  先位部分： ㈠原判決廢棄。 ㈡被上訴人應連帶給付上訴人100萬元，及自起訴狀繕本送達翌日起至清償日止，按年息5%計算之利息。 ㈢被上訴人應將如附件一欄位㈡所示之道歉聲明於聯合報、中國時報頭版報頭下，以附件二所示版面及字體大小刊登一日。 ㈣就第㈡項請求，願供擔保請准宣告假執行。　 備位部分： ㈠原判決廢棄。 ㈡游耀林應給付上訴人50萬元，及自起訴狀繕本送達翌日起至清償日止，按年息5%計算之利息。 ㈢願供擔保請准宣告假執行。 
附表二：
項次             上訴人主張之侵權事實 備註（本院卷第255頁） 1 游耀林： ⑴捏造故宮鑑定系爭畫作為假畫：107年1月14日游耀林夫妻均已承認將系爭畫作盡毀，原圖已滅失，故並無原圖可鑑，因此臺北故宮107年1月23日鑑定系爭畫作為假畫一事為憑空造假。⑵誣陷上訴人設局持假畫重裱，並對其勒索五億至五兆元。⑶107年5月3日游耀林結證誤導檢察官陷於錯誤，而誤判妄斷系爭畫作為假畫。   ⑴原法院107年度易字第1075號、108年度易字第515號審判筆錄第16頁第13行。  ⑵大安分局游智惟之調查筆錄、臺北地檢107年度偵字第9359號107年5月3日訊問筆錄。    2 被上訴人之不實刑事指控，使人誤以為上訴人行為不端，舉止殘暴，嚴重侵害上訴人善後（厚）一生，誠義待人之人格及名譽權：⑴109年8月30日林昱蓉結證 ：上訴人是抓住伊頭髮，把伊壓住再拉起，伊趴在桌上旁邊，他有押著伊脖子，然後就拉著伊，把伊拖到大門耍（甩）出去等語，是林昱蓉捏造之謊言，與其提證之監視影像顯然不同。⑵游智惟均配合林昱蓉串供、說謊及偽證。  
附件一：
     欄位㈠：原判決附件一     欄位㈡：上訴聲明附件一             道歉聲明 《黃公望（至正八年）天池石壁圖軸（絹本）127.4×54.9》具北京及上海鑑定為真品原跡之鑑定報告書，無訛。該圖遭道歉人詐騙重裱，並於重裱時，以「100℃滾水淋畫，又全幅重描重繪及塗抹化學藥劑」，再詐騙方則揚不知情下收回【裱後圖】；道歉人為掩飾真相及逃避刑責，勾結李慶元議員，合謀捏造散佈「方則揚設局持假畫送裱，勒索取財5億至5兆元」等，侵害方則揚先生之名譽，道歉人特向方則揚先生表達歉意，並在此澄清及登報道歉。 道歉人：游耀林、林昱蓉、游智惟              道歉聲明  道歉人游耀林、林昱蓉、游智惟稱方則揚所有黃公望（至正八年）天池石壁圖軸絹本係偽作及不實刑事指控，侵害方則揚先生之名譽，道歉人特向方則揚先生表達歉意，並在此澄清及登報道歉。 道歉人：游耀林、林昱蓉、 游智惟 
附件二：
報別 版別 版位    刊登規格 （高×寬/公分） 字體大小 聯合報 全國版 頭版 13.8×4.9 22級3號字 中國時報 全國版 頭版 15×5 22級3號字